臺灣高等法院交通事件裁定　　　　　　100年度交抗字第449號
抗　告　人
即受處分人　林全城
上列抗告人因違反道路交通管理處罰條例案件，不服臺灣板橋地
方法院100 年度交聲字第284 號，中華民國100 年2 月25日所為
裁定（原處分案號：交通部公路局臺北區監理所北監自裁字裁40
-Z1A015713號），提起抗告，本院裁定如下：
    主  文
抗告駁回。
    理  由
一、按汽車行駛於高速公路、快速公路或設站管制之道路，不遵
    使用限制、禁止、行車管制及管理事項之管制規則而有未依
    規定使用路肩，處汽車駕駛人新臺幣（下同）3,000 元以上
    6,000 元以下罰鍰；又汽車駕駛人駕駛汽車違反道路交通管
    理處罰條例第33條第1 項規定者，除應依該條所規定之罰鍰
    處罰外，並記違規點數1點，道路交通管理處罰條例第33 條
    第1項第9款、第63條第1項第1款分別定有明文。
二、原裁定意旨略以：受處分人林全城於民國99年9月7日17時30
    分許，駕駛車號7A-8031 號自用小客車，行經國道一號高速
    公路北上22.7公里處，有「行駛高速公路違規使用路肩」之
    違規行為，經警當場攔停，並掣單舉發。嗣經原處分機關交
    通部公路總局臺北區監理所調查結果，仍認受處分人違規明
    確，依道路交通管理處罰條例第33條第1項第9款、第63條第
    1項第1 款規定，裁處罰鍰新臺幣（下同）4,000元、記違規
    點數1 點（受處分人駕駛執照逾有效期間仍駕車之違規部分
    ，經依同條例第22條第1 項第7款規定罰鍰1,800元，未經異
    議而確定）。原法院以受處分人自承確於上揭時間，駕車行
    經上開地點，及證人即舉發警員沈宗翰證述於執勤過程中偶
    然發現本件違規事實等情，認原處分機關並無違誤，而駁回
    受處分人異議之聲明。
三、抗告意旨略以：抗告人即受處分人並未行駛路肩，並舉圖片
    可證，倘員警並未說謊，請其舉證或調閱高速公路錄影紀錄
    ，亦或現場會勘云云。
四、經查：按交通員警製單舉發違反道路交通管理處罰條例所列
    之違規事實，本質上為行政處分，係公務員基於職務上權力
    ，依法就特定之具體事件所為具公法上效果之單方行政行為
    ，基於公務員為公法上行為具有公信力之原則，該行政行為
    當可被推定為真正，其據以依法處分之事實認定亦為正確無
    誤，此公信原則，乃立法者賦予行政機關制定違反道路交通
    事件統一裁罰標準及處理細則，使執勤警員得當機處分，以
    維護交通秩序、安全之行政目的。又依道路交通管理處罰條
    例科處行政罰事件，依據公法爭議之舉證責任分配法則，應
    先由行政機關就其業已履踐相關正當法律程序以及人民應受
    處罰之客觀違反法令行為，負證明之責，受處罰人就行政機
    關已為相當證明之前開事項，若主張欠缺主觀歸責條件或為
    其他抗辯，亦須就其所辯提出反證。惟行政機關對於前開應
    為舉證事項，並非不得以執行查察取締勤務人員，依據調查
    人證之程序，使就親歷事實提供不可替代之證明方法，受處
    分人就該證人所述見聞經過之真實性倘有質疑，除依法定交
    互詢問程序加以檢驗外，亦不得僅因證人之個人身分、地位
    或與當事人之關係而謂其不得作證，或憑己意指為必須代以
    其他特定之證據方法，此在證人業已具結願依偽證罰則擔保
    證言可信之場合，尤屬當然。況於當場舉發而非以科學儀器
    採證之交通違規事件，鑑於交通違規事實往往驟然而現、稍
    縱即逝，若一律要求舉發員警不分違規情節，均必須預留證
    據，俾便事後提出供法院審酌，除有現實技術可行性之困難
    外，勢將大幅提高交通管理之行政成本，並嚴重削弱道路交
    通管理之行政效能，此應非立法者制定道路交通管理法規之
    本意。本件舉發員警業於原審具結證稱受處分人當日違規情
    節明確，縱無法舉出車輛違規錄影或照片等物證以資證明，
    然其係於高速公路上巡邏時由後視鏡觀得受處分人行駛路肩
    而來，待受處分人車輛超越其車才追上去當場舉發，誠無現
    場錄影或照相之可能，且其以證人身份，於法院時就親身經
    歷提供不可替代之證明方法，堪認行政機關已就受處分人應
    受處罰之違法行為負相當之證明。至受處分人主張其並無違
    規事實，當日所為並非行使路肩云云，然其所舉照片僅表示
    行駛路肩與非行駛路肩之差別，與其當日違規行為無涉，其
    舉證責任未盡，所辯即難以遽採。本件受處分人未對執勤警
    員之舉發有誤，另行提出其他相關事證以供調查，且亦無任
    何證據，足資證明本件執勤警員確有捏造事實違法取締之情
    事，故警員本其維護交通秩序、安全職責所為之本件舉發，
    自應受到合法、正確之推定。是原審認異議為無理由，駁回
    受處分人聲明異議，經核其認事用法，均無不當，本件抗告
    顯無理由，應予駁回。至所請調閱高速公路錄影紀錄，因高
    速公路並非全程隨時均有錄影設備以載錄所有行車情形，自
    不能以本件違規行為時有無錄影資料為憑據，且本件事證已
    明如上述，無庸調閱高速公路錄影紀錄或現場會勘之必要，
    併予敘明。。
據上論斷，應依道路交通管理處罰條例第89條、道路交通事件處
理辦法第25條，刑事訴訟法第412條，裁定如主文。
中    華    民    國   100    年    3     月    25    日
                  刑事第二十二庭審判長法  官  郭雅美
                                      法  官  李麗珠
                                      法  官  魏新國
以上正本證明與原本無異。
不得再抗告。
                                      書記官  邵淑津
中    華    民    國   100    年    3     月    25    日